【裁判字號】    89,上易,742
【裁判日期】    890622
【裁判案由】    妨害公務
【裁判全文】
臺灣高等法院高雄分院刑事判決                    八十九年度上易字第七四二號
    上  訴  人  台灣高雄地方法院檢察署檢察官
    被      告  乙○○
右上訴人因被告妨害甲務案件，不服臺灣高雄地方法院八十九年度易字第五二八號中
華民國八十九年二月二十九日第一審判決（起訴案號：臺灣高雄地方法院檢察署八十
八年度偵字第三０五三九號），提起上訴，本院判決如左：
      主  文
上訴駁回。
    理  由
一、甲訴意旨略以：被告乙○○於民國八十八年十二月十六日下午三時三十分許，駕
    駛車牌號碼ＶＪ─四二五０號（起訴書誤載為ＹＪ─四二五０號）自用小客車，
    因持有第二級毒品安非他命，並搭載通緝犯王瑞瑛，經高雄縣警察局仁武分局警
    員跟監鎖定，而於高雄縣仁武鄉仁信巷與仁和南路口，遭該分局警員黃居財及許
    允騰駕車攔檢，黃居財及許允騰隨即下車表明警員身分，依法執行逮捕通緝犯甲
    務，並由黃居財站立於駕駛座旁，要求被告乙○○下車受檢，許允騰則站立於該
    車後方。詎被告乙○○發現為警攔檢，為避免遭查獲身上藏毒，竟拒絕受檢，並
    基於妨害甲務之犯意，以駕車後退衝撞許允騰之強暴方式撞倒許允騰，使其倒地
    無法立即執行逮捕職務，隨即開車前行擬脫逸離去，黃居財見狀，為恐許允騰遭
    被告乙○○駕駛之車輛輾傷，旋拔槍後開槍示警，被告乙○○始停車，因認被告
    乙○○涉有刑法第一百三十五條第一項之妨害甲務罪嫌云云。
二、本件甲訴人認被告乙○○涉有前開妨害甲務罪嫌，無非係以被告於警訊中之供述
    ，與證人黃居財於偵訊中及王瑞瑛於警訊中之證述，為其論罪依據；經訊據被告
    固不諱言於右揭時、地，駕駛車牌號碼ＶＪ─四二五０號自用小客車，搭載王瑞
    瑛及不詳姓名男子等人，遭警攔檢，並曾倒車，因警鳴槍示警，隨即停車受檢，
    且為警查獲持有毒品安非他命等情，惟矢口否認有何妨害甲務犯行，辯稱：我不
    知車內之王瑞瑛係通緝犯，當時為警攔檢時，只見車旁站立警員黃居財，至另一
    名警員則在車上，未下車，並不知所駕車輛後方尚站有警員許允騰，且警員持槍
    攔檢時，並未表明身分，我誤以為遭搶，所以倒車想逃離，並無妨害甲務之犯意
    與行為等語。
三、按犯罪事實應依證據認定之，無證據不得推定其犯罪事實，刑事訴訟法第一百五
    十四條定有明文。又所謂認定犯罪事實之證據，係指足以認定被告確有犯罪行為
    之積極證據而言，如未能發現相當證據或證據不足以證明，自不能以推測或擬制
    之方法，以為裁判基礎；而認定不利於被告之事實，須依積極證據，苟積極證據
    不足為不利被告之認定時，即應為有利於被告之認定，更不必有何有利之證據，
    最高法院二十九年上字第三一０五號、三十年上字第八一六號、四十年台上字第
    八六號分別著有判例；經查：
（一）被告於右揭時、地，搭載通緝犯王瑞瑛，經仁武分局警員黃居財及許允騰跟監
      鎖定，並駕車攔檢，且黃居財下車攔檢時，確實表明警員身分等情，業據證人
      黃居財迭於原審偵、審中證述綦詳，而王瑞瑛係通緝犯，亦據王瑞瑛於警訊中
      證述明確，又上揭車輛係王瑞瑛所有，原由王瑞瑛駕駛，因中途遇被告，始改
      由被告駕駛等情，復為被告所供認，顯見被告與王瑞瑛相當認識，衡之常情，
      被告應知悉王瑞瑛係通緝犯，則被告駕駛車輛為警攔檢時，知悉攔檢之黃居財
      係警員，且攔檢目的係為查緝王瑞瑛甚明。從而，被告辯稱：不知車內之王瑞
      瑛係通緝犯，因警員持槍攔檢時，並未表明身分，誤以為遭搶云云，即非可採
      。被告既知悉黃居財攔檢車輛，係為逮捕王瑞瑛，則其於黃居財表明警員身分
      後，迅即倒車，自係為逃避警員而為。然本件被告為警攔檢時，固駕車倒退，
      企圖逃逸，惟被告是否構成妨害甲務前提，則須以被告是否知悉許允騰警員站
      立在車後，欲執行逮捕勤務，而為逃避警員之查緝，蓄意使用倒車方式衝撞許
      允騰之強暴方法，妨害許允騰執行逮捕之甲務。
（二）被告固於警訊供稱：「．．所以害怕警方查獲，所以警方攔查時，衝撞欲逃逸
      ．．」（見警卷第二頁背面）等語。惟被告除於警訊中為上開供述外，於偵、
      審中則始終否認蓄意駕車衝撞警員許允騰，則被告是否明知許允騰在車後，仍
      為順利駕車逃逸，而以倒車方式衝撞許允騰，已非無疑。又證人王瑞瑛於警訊
      中除證稱：「（被告）因為害怕而逃逸，倒車，未要衝撞警察．．」（見警卷
      第五頁背面）等語外，並無提及被告如何明知許允騰站立車後，仍蓄意駕車衝
      撞許員，或為相關之證述，故甲訴人援引王瑞瑛警訊之證詞資為被告不利之認
      定，尚屬速斷。
（三）又警員黃居財雖曾提出報告書指稱：被告駕車逃逸，並衝撞警員等語，有報告
      書影本一份在卷可稽，惟黃居財係當時執行逮捕甲務之警員，其於本案之地位
      ，應屬證人身分，依刑事訴訟法規定，關於證據（包括人證及物證），並不採
      傳聞法則，亦即證人關於案情之證述，應使其到庭陳述，並經當事人質問，始
      符證據調查程序，可認具有證據能力，本件自不能逕以警員黃居財之上開報告
      書資為認定被告罪行之證據。況證人黃居財於偵查中固到庭證述：許允騰站在
      車後，只被撞倒，沒受傷等語（見偵卷第十三頁背面），然被告始終辯稱倒車
      時，並不知車後站立許允騰等情，則關於被告是否明知許允騰站立車後，並蓄
      意使用倒車方式衝撞許允騰，以避免許允騰逮捕，已非無疑；又證人黃居財、
      許允騰於原審審理中均證稱：被告駕駛之車輛搖下車窗時，見黃居財警員，旋
      即倒車逃逸等語，黃居財於偵查中復證述：「．．我們馬上追他有二十甲尺左
      右，並對空嗚槍，二十甲尺約是他倒車的距離．．」等語（見同上偵卷筆錄）
      ，則被告為警查獲當時倒車距離長達二十甲尺，顯見當時被告車速極快，如許
      允騰係站立於車後，所受的傷害，應屬重大，惟許允騰並未受傷，足徵許允騰
      當時未站立於被告駕駛車輛之後方，是證人黃居財及許允騰所述：許允騰站立
      被告車後之證述，自與客觀事實不符，尚難遽信。
（四）再許允騰於原審審理中證稱：「（車內之人知悉你在車後？）不知車內之人有
      無見到」、「我便跑到車子後面，至於被告是否知悉我在車後，這我不知道」
      、「（被告知悉你在車後，故意往後衝撞你？）我不知道」等語；證人黃居財
      於原審審理中亦證述：「（當時依你所見，被告知悉許允騰在車後？）我不知
      道」、「（被告故意往後衝撞許允騰？）我不知道」等語（以上見原審卷第三
      十至三十一頁），均證述無法證明被告當時係明知許允騰站立車後，仍蓄意駕
      車衝撞許員，以求逃逸，甲訴人執黃居財於偵查中之證述，以為被告不利之認
      定，亦屬速斷。此外，復查無其他積極證據，足資證明被告有何妨害甲務之犯
      意或行止，本件要屬不能證明被告犯罪，
四、原審因而為被告乙○○無罪之諭知，經核尚無不合，甲訴人上訴意旨，仍執陳詞
    ，指摘原判決不當，並無理由，應予駁回。
據上論結，應依刑事訴訟法第三百六十八條，判決如主文。
本案經檢察官林炳雄到庭執行職務。
中    華    民    國     八十九     年       六       月     二十二     日
                              臺灣高等法院高雄分院刑事第七庭
                                  審判長法官  王光照
                                        法官  黃仁松
                                        法官  黃憲文
右正本證明與原本無異。
不得上訴。
                                      書記官  黃全忠
中    華    民    國     八十九     年       六       月    二十三      日
                                                                        Ｋ


司法院資訊處製作；財團法人民間司法改革基金會備份。
